【裁判字號】    99,訴,824
【裁判日期】    990628
【裁判案由】    毒品危害防制條例
【裁判全文】
臺灣臺北地方法院刑事判決               99年度訴字第824號
公  訴  人  臺灣臺北地方法院檢察署檢察官
被      告  甲○○
上列被告因毒品危害防制條例案件，經檢察官提起公訴（99年度
毒偵字第1569號），嗣於本院準備程序中，被告就被訴事實為有
罪之陳述，經告以簡式審判之要旨，並聽取當事人意見後，本院
合議庭裁定由受命法官獨任進行簡式審判程序，本院判決如下：
    主  文
甲○○施用第一級毒品，處有期徒刑柒月，扣案含第一級毒品海
洛因成分之白色粉末壹袋（驗餘淨重零點零肆陸公克）沒收銷燬
，包裝上開毒品所用之包裝袋壹只及注射針筒貳支均沒收。又施
用第二級毒品，處有期徒刑肆月，扣案安非他命吸食器壹個沒收
。應執行有期徒刑拾月，扣案第一級毒品海洛因成分之白色粉末
壹袋（驗餘淨重零點零肆陸公克）沒收銷燬，包裝上開毒品所用
之包裝袋壹只、注射針筒貳支及安非他命吸食器壹個均沒收。
    事  實
一、甲○○前因施用毒品案件，經臺灣桃園地方法院裁定令入觀
    察勒戒處所施以觀察、勒戒後，認無繼續施用毒品之傾向，
    經臺灣桃園地方法院檢察署檢察官於以90年度毒偵緝字第19
    5號不起訴處分確定，並於民國90年5月2 日釋放出所。又因
    於98年2月、4月間施用毒品案件，經臺灣臺北地方法院檢察
    署檢察官以98年度毒偵字第722 號、第1303號為緩起訴處分
    ，嗣於緩起訴期間內，因違背緩起訴處分應履行服用替代藥
    物之條件，經該署檢察官於98年10月30日以98年度撤緩字第
    351 號撤銷緩起訴處分確定，並於98年12月12日以98年度撤
    緩偵第321 號及98年度毒偵字第2959號提起公訴（另經本院
    於99年4 月9日以98年度訴字第2186號判決應執行有期徒刑1
    年6月，不構成累犯）。又因於98年11月間施用毒品案件，
    經臺灣臺北地方法院檢察署檢察官以99年度毒偵字第313 號
    、第583號提起公訴（另經本院於99年5月17日以99年度訴字
    第382號判決應執行有期徒刑1年，不構成累犯）。又因於98
    年11月間施用毒品案件，經臺灣臺北地方法院檢察署檢察官
    以99年度毒偵字第1011號起訴。詎仍不知戒除施用毒品惡習
    ，另基於施用第二級毒品之犯意，於99年4月7日凌晨零時至
    4時間某時，在臺北縣新店市○○路43巷4號住處，將甲基安
    非他命置於玻璃球燒烤後吸食煙霧之方式，施用第二級毒品
    甲基安非他命，又基於施用第一級毒品之犯意，於99年4月7
    日凌晨4 時許，在上址將海洛因與水混合後，以針筒注射方
    式，施用第一級毒品海洛因。嗣為警於99年4月7日上午6時4
    5 分許，在臺北市○○區○○街39號前，因駕車違規經警攔
    檢，發現其身上持有供其施用剩餘之第一級毒品海洛因1 袋
    （毛重0.048公克，驗餘淨重0.046公克）、注射針筒2 支及
    安非他命吸食器1個，因悉上情。
二、案經臺北市政府警察局萬華分局報告臺灣臺北地方法院檢察
    署檢察官偵查起訴。
    理  由
一、訊據被告甲○○對於上開事實坦承不諱（見本院99年6月7日
    準備程序筆錄及同日簡式審判筆錄），且其尿液檢體為警採
    集送驗後，經以氣相層析質譜儀法確認檢驗結果，確呈安非
    他命、甲基安非他命及海洛因之代謝物嗎啡、可待因之陽性
    反應，此有台灣尖端先進生技醫藥股份有限公司99年4 月21
    日濫用藥物檢驗報告附卷可稽（見偵卷第53頁），復有扣案
    白色粉末1 袋可佐，經鑑驗結果，該白色粉末粉末確檢出第
    一級毒品海洛因成分（毛重0.048公克，驗餘淨重0.046公克
    ），有交通部民用航空局航空醫務中心99年4 月16日航藥鑑
    字第0992552 號毒品鑑定書附於本院卷可考，足徵被告前開
    任意性自白與事實相符，其施用第一、二級毒品犯罪之事證
    明確，犯行均堪認定，應予依法論科。
二、按毒品危害防制條例於92年7月9日修正公布，自93年1月9日
    施行。其中第20條、第23條將施用毒品之刑事處遇程序，區
    分為「初犯」及「5年內再犯」、「5年後再犯」。依其立法
    理由之說明：「初犯」，經觀察、勒戒或強制戒治後，應為
    不起訴處分或不付審理之裁定；「5 年內再犯」者，因其再
    犯率甚高，原實施之觀察、勒戒及強制戒治既已無法收其實
    效，爰依法追訴或裁定交付審理。至觀察、勒戒或強制戒治
    執行完畢釋放後，「5 年後再犯」者，前所實施之觀察、勒
    戒或強制戒治已足以遮斷其施用毒品之毒癮，為期自新及協
    助其斷除毒癮，仍適用「初犯」規定，始應先經觀察、勒戒
    、強制戒治之程序。從而依該次修正後之規定，僅限於「初
    犯」及「5 年後再犯」二種情形，應先經觀察、勒戒或強制
    戒治之程序，此乃該條例第10條之例外規定。倘被告於5 年
    內已再犯，經依法追訴處罰，縱其第3次（或第3次以上）再
    度施用毒品之時間，在初犯經觀察、勒戒或強制戒治執行完
    畢釋放5年以後，因與單純之「5年後再犯」之情形有別，不
    合於「5年後再犯」之例外規定；且因已於「5年內再犯」，
    顯見其再犯率甚高，原實施觀察、勒戒或強制戒治，已無法
    收其實效，即應回歸原則性規定，由檢察官逕行起訴，依該
    條例第10條處罰（最高法院96年度台非字第236 號判決意旨
    及97年度第5 次刑事庭會議決議參照）。經查，被告有如事
    實欄所示施用毒品紀錄，有臺灣高等法院被告前案紀錄表在
    卷可按，揆諸前開規定及說明，被告所為本件施用第一級及
    第二級毒品之犯行，並無「初犯」規定之適用，而應直接訴
    追處罰。
三、按海洛因、甲基安非他命分係毒品危害防制條例第2條第2項
    第1、2款所定之第一級、第二級毒品，核被告所為，分別係
    犯毒品危害防制條例第10條第1 項之施用第一級毒品罪及同
    條第2 項之施用第二級毒品罪。被告施用前、後持有第一級
    毒品及施用前持有第二級毒品之行為，為施用各該種毒品之
    行為所吸收，均不另論罪。又其所犯上開2 罪間，犯意各別
    ，行為互殊，應予分論併罰。爰審酌被告前因施用毒品，歷
    經觀察、勒戒程序，並經追訴審判，惟仍未能完全戒絕毒癮
    ，復再犯本件施用毒品罪，其施用毒品對於社會秩序固有間
    接之影響，惟本質上尚屬自我戕害行為，暨被告之素行、生
    活狀況、智識程度、犯後坦承犯行之態度等一切情狀，就所
    犯二罪分別量處如主文所示之刑，並定應執行刑。扣案之白
    色粉末1袋檢出第一級毒品海洛因成分（驗餘淨重0.046公克
    ），已如上述，應依毒品危害防制條例第18條第1 項前段規
    定沒收銷燬；另包裝上開毒品之包裝袋1 只，係被告所有供
    其盛裝毒品免於毒品遭受潮濕、逸漏之用，又扣案之注射針
    筒2支，吸食器1個係被告所有供施用海洛因及甲基安非他命
    用，均屬被告所有供犯罪所用之物，爰依刑法第38條第1 項
    第2款、第3項規定沒收。
據上論斷，應依刑事訴訟法第273條之1第1項、第299條第1 項前
段，毒品危害防制條例第10條第1項、第2項、第18條第1 項前段
，刑法第11條前段、第38條第1項第2款、第51條第5款、第9款，
判決如主文。
本案經檢察官張成業到庭執行職務
中    華    民    國    99    年    6     月    28    日
                        刑事第十四庭  法  官  賴武志
上正本證明與原本無異。
如不服本判決應於收受送達後10日內向本院提出上訴書狀，並應
敘述具體理由；其未敘述上訴理由者，應於上訴期間屆滿後20日
內向本院補提理由書（均須按他造當事人之人數附繕）「切勿逕
送上級法院」。
                                      書記官  劉麗英
中    華    民    國    99    年    6     月    28    日
附錄本判決論罪科刑法條：
毒品危害防制條例第10條
施用第一級毒品者，處6月以上5年以下有期徒刑。
施用第二級毒品者，處3年以下有期徒刑。

司法院資訊處製作；財團法人民間司法改革基金會備份。
